臺灣板橋地方法院刑事裁定　　　　　　 94年度交聲字第182號
原處分機關　交通部公路總局臺北區監理所
異　議　人
即受處分人　甲○○
上列受處分人因違反道路交通管理處罰條例案件，對於交通部公
路總局臺北區監理所於民國91年1 月6 日所為之裁決處分（北監
自裁字第裁40-Z00000000號）聲明異議，本院裁定如下：
    主  文
原處分撤銷。
甲○○汽車駕駛人，駕駛汽車不依規定保持前、後車距離，處罰
鍰貳佰元（即新臺幣陸佰元）。
    理  由
一、原處分意旨略以：異議人即受處分人甲○○駕駛車號6229-
    DF號自用小客車，於民國93年11月20日10時0 分，在國道3
    號公路甲線東向4.934 公里路段，因未保持安全距離致碰撞
    前車即車號3085-FL 號自用小客車，經國道公路警察局第九
    警察隊執勤員警製單舉發（公警局交字第Z00000000 號），
    乃依道路交通管理處罰條例第33條第1 項規定，裁處罰鍰新
    臺幣3,000 元，並依同條例第63條第1 項規定，記違規點數
    1 點。
二、異議意旨略以：異議人於93年11月20日10時許駕駛車號6229
    -DF 號自用小客車，行駛於國道3 號公路甲線，行至K934公
    尺處（即與北二高交叉前之紅綠燈處），因遇紅燈，故停於
    黃更生所駕駛、車號3085-FL 號自用小客車後約1 至2 公尺
    處（腳踩煞車，檔位在行車D 檔），嗣因異議人雙手撫面，
    疑因右腳稍有鬆開煞車，致車輛向前滑行輕碰前車，經查看
    前車有2 個螺絲釘凹印及些微刮痕，異議人之自用小客車則
    無任何受損，經報案後，執勤員警到場處理，以異議人未保
    持安全距離，而碰撞前車肇事為由，當場製單舉發異議人違
    反道路交通管理處罰條例第33條規定。經異議人提出申訴，
    國道公路警察局第九警察隊以93年12月17日函覆略謂異議人
    未保持適當之安全距離而肇事，依道路交通管理處罰條例第
    33條及道路交通安全規則第94條第1 項規定製單舉發並無違
    誤，惟查道路交通安全規則第94條第1 項規定係針對「汽車
    行駛時」應保持安全車距所為之規定，與本件異議人係於停
    車等紅燈狀態下，疑因雙手撫面而右腳鬆開煞車所致之車輛
    滑行，要件並不相符。復查相關法規，未就遇紅燈等停止狀
    態下應保持之安全車距加以規範，且異議人駕駛汽車亦無其
    他違規行為，原處分機關於裁決書認異議人「不依規定保持
    行車安全距離」，依道路交通管理處罰條例第33條第1 項規
    定處罰，實是任意擴張法規解釋，妄加裁罰，爰依法聲請異
    議等語。
三、經查：
（一）按汽車行駛於高速公路或設站管制之道路，而不遵管制之
      規定者，處汽車駕駛人新臺幣3,000 元以上6,000 元以下
      罰鍰，並予記點，道路交通管理處罰條例第33條第1 項、
      第63條第1 項第1 款固定有明文。惟道路交通管理處罰條
      例第33條第1 項所稱「管制之規定」，係指交通部會同內
      政部依據同條第3 項授權所訂定之「高速公路交通管制規
      則」。而於異議人行為時即93年11月20日，該規則第6 條
      第1 項雖訂有：汽車行駛高速公路，前後兩車間之行車安
      全距離，在正常天候狀況下，依左表之規定：（小型車部
      分）車速60公里／小時，最小距離30公尺；車速70公里／
      小時，最小距離35公尺；車速80公里／小時，最小距離40
      公尺；車速90公里／小時，最小距離45公尺；車速100 公
      里／小時，最小距離50公尺（嗣於94年3 月1 日始修正為
      現行條文）。然觀諸上開規定之內容，在正常天侯狀況下
      ，僅係規範行車時速60公里以上至100 公里之行車安全距
      離，至行車時速60公里以下之情形，既非該條項之規範範
      圍，自無上開管制規定之適用餘地。
（二）本件異議人於肇事後，經到場員警訊問時供稱：肇事前我
      見前方管制燈號是紅燈，所以我將車輛依序停下，我車停
      止後，我用手輕揉臉頰時，可能踩煞車的腳有點鬆掉，所
      以我車往前滑行時，不慎碰撞前車3085-FL 號自小客車車
      尾而肇事等語（見本院卷第23頁談話紀錄表）。而遭其從
      後碰撞之車號3085-FL 號自用小客車駕駛黃更生亦稱：當
      時因前方管制燈號是紅燈，所以我車停下來等綠燈，突然
      我感覺到我車車尾有被碰撞等語（見本院卷第24頁談話紀
      錄表）。另依證人即執勤員警繆以祥到庭所證：我到達現
      場後，看到兩部車停在內線，前面那部車有車損，但狀況
      不嚴重，是後車車牌上的兩個螺絲點有撞擊到前車後保險
      桿的痕跡……當時地面沒有煞車痕跡，顯示車子應是剛啟
      動撞上，所以我當時認為後車駕駛（即異議人）的說詞可
      採等語（見本院卷第16、17頁訊問筆錄）。綜上以觀，並
      參酌道路交通事故現場圖、道路交通事故初步分析研判表
      （見本院卷第21、22頁），足認本件肇事，應係異議人當
      時在道路上將車暫時停止後，未將排檔桿切入空檔，仍在
      行車檔之狀態下，因疏未踩妥煞車，導致其自用小客車往
      前行進而碰撞前車車尾。是異議人當時縱未保持行車安全
      距離，惟因其行車時速顯未達60公里，尚不得逕以上開規
      定加以處罰。此外，復查無異議人有何違反當時修正前高
      速公路交通管制規則之規定，原處分機關援引道路交通管
      理處罰條例第33條第1 項、第63條第1 項第1 款，據以裁
      罰，容有未洽。
（三）另按汽車駕駛人，駕駛汽車不依規定保持前、後車距離者
      ，處200 元以上400 元以下（即新臺幣600 元以上1,200
      元以下）罰鍰，道路交通管理處罰條例第58條第1 項第1
      款定有明文。又汽車在同一車道行駛時，除擬超越前車外
      ，後車與前車之間應保持隨時可以煞停之距離，道路交通
      安全規則第94條第1 項亦規定明確。本件異議人在道路上
      將車暫時停止後，未將排檔桿切入空檔，仍在行車檔之狀
      態下，因疏未踩妥煞車，導致其自用小客車往前行進而碰
      撞前車車尾之事實，業如前述，其駕駛自用小客車上路，
      於在道路上暫時停車之際，因自己疏忽，使其自用小客車
      起駛向前行進，而於撞及前車車尾後始停止，縱行進之速
      度應屬緩慢，仍無礙其自用小客車係處於行駛狀態之認定
      ，且既已直接碰撞前車車尾後始停止，其有違反上揭規定
      之違規行為，甚為明確。異議人認其行為不符合道路交通
      安全規則第94條第1 項所定要件，洵有誤解。再者，人民
      違反法律上之義務而應受行政罰之行為，法律無特別規定
      時，雖不以出於故意為必要，仍須以過失為其責任條件。
      但應受行政罰之行為，僅須違反禁止規定或作為義務，而
      不以發生損害或危險為其要件者，推定為有過失，於行為
      人不能舉證證明自己無過失時，即應受處罰，大法官釋字
      第275 號解釋著有明文。本件異議人當時縱非故意未與前
      車保持安全距離而肇事，惟其於道路上暫時停車，且未將
      排檔桿切入空檔，仍在行車檔狀態之下，未踩妥煞車，亦
      未注意車前狀況，難謂無過失，揆諸上揭說明，亦難僅憑
      其當時並非故意，即可脫免處罰。
四、綜上所述，原處分機關依道路交通管理處罰條例第33條第1
    項、第63條第1 項第1 款之規定，對異議人裁處罰鍰新臺幣
    3,000 元及記違規點數1 點，固有不當。惟異議人既有未保
    持行車安全距離之違規行為，自應由本院撤銷原處分，改以
    道路交通管理處罰條例第58條第1 項第1 款之規定，處以銀
    元200 元（即新臺幣600元）之罰鍰，以期適法。
五、依道路交通案件處理辦法第20條前段，裁定如主文。
中　　華　　民　　國　　94　　年　　6 　　月　　16　　日
                  交通法庭　法　官　朱嘉川
以上正本證明與原本無異。
如不服本裁定得於送達後5 日內向本院提出抗告狀。
                            書記官　陳聖儒
中　　華　　民　　國　　94　　年　　6 　　月　　16　　日
